【裁判字號】    99,消債清,60
【裁判日期】    990528
【裁判案由】    聲請清算程序
【裁判全文】
臺灣高雄地方法院民事裁定            99年度消債清字第60號
聲  請  人  甲○○
代  理  人  徐豐益律師
上當事人因消費者債務清理事件聲請清算，本院裁定如下：
    主  文
聲請駁回。
聲請費用新台幣壹仟元由聲請人負擔。
    理  由
一、聲請意旨略以：聲請人即債務人甲○○前向馬來西亞商亞聯
    資本股份有限公司（下稱亞聯資本公司）辦理消費借款，迄
    民國99年3 月2 日尚積欠無擔保債務合計新台幣（下同）
    248 萬5,389 元。本件聲請清算前，經向亞聯資本公司申請
    前置協商，但未能達成可行之協商方案。聲請人目前在美麗
    華開發股份有限公司（下稱美麗華公司）工作，每月收入約
    3 萬2,000 元，另須照顧罹患慢性腎衰竭合併尿毒症、副甲
    狀腺亢進、高血壓，需長期規則性血液透析之母親劉麗珠，
    顯已不能清償債務，爰聲請准予清算等語。
二、按「債務人不能清償債務或有不能清償之虞者，得依本條例
    所定更生或清算程序，清理其債務」，消費者債務清理條例
    第3 條定有明文。所謂「不能清償或有不能清償之虞」，應
    綜合債務人之財產、信用、收支與其所負全部債務等狀況，
    評估其負債是否大於資產，已無償債能力，或即使仍得勉力
    清償，但是否因而難以支應維持基本生活所需之必要性支出
    ，或因此生活將長期陷入窘境，而有不能清償之虞等情，為
    其判斷之準據。
三、經查：
（一）本件聲請人前向亞聯資本公司辦理消費借款，迄仍積欠無
      擔保債務合計248 萬5,389 元。於聲請清算前，雖於98年
      12月17日備妥前置協商申請文件，申請前置協商，但至99
      年3 月2 日已逾30日不開始協商，即視為協商不成立一情
      ，有聲請人99年1 月6 日寄發於郵政掛號郵政收件回執、
      債權人清冊及台灣板橋地方法院板院輔99司執木字第6560
      0 號執行命令附卷可稽（卷第23-24 、48頁），堪認屬實
      。
（二）聲請人陳報其名下無財產，目前在美麗華公司工作，96年
      年所得43萬7,850 元，每月所得3 萬6,488 元，97年年所
      得44萬8,275 元，每月所得3 萬7,356 元，98年年所得45
      萬3,075 元，每月平均所得3 萬7,756 元，有聲請人勞工
      保險被保險人資料表、財政部高雄市稅捐稽徵處96、97、
      98年綜合所得稅各類所得資料清單、財政部高雄市國稅局
      財產資料歸屬清單附卷可稽。雖聲請人出具切結表示每月
      收入約3 萬2,000 元，有卷內聲請人前置協商收入切結書
      可憑（卷第18頁），然參以上開聲請人98年度之綜合所得
      資料，聲請人98年綜合所得有45萬3,075 元，每月平均所
      得3 萬7,756 元，是自應以該最近平均所得為聲請人償債
      能力之核算基礎。
（三）支出部分，聲請人主張應扶養母親劉麗珠，與姊弟共同負
      擔之結果，每月實際支出扶養費7,000 元等語。查劉麗珠
      名下無財產，96、97年均無任何所得，有其財產歸屬資料
      及各該年度綜合所得資料在卷可憑（卷第30-32 頁），其
      既無財產足以維持自己之生活，自有受扶養之權利。茲聲
      請人尚有姊弟劉淑如、劉廷威2 人，其中劉淑如97年年所
      得20萬3,470 元，每月所得1 萬6,956 元；劉廷威97年年
      所得26萬8,200 元，平均每月所得2 萬2,350 元，有其等
      綜合所得資料可按依法應與聲請人共同負擔扶養義務。依
      聲請人陳報，劉麗珠患有慢性腎衰竭合併尿毒症、副甲狀
      腺亢進、高血壓、需長期規則性血液透析（每週一、三、
      五，每次4 小時）另有重大傷病自行部分負擔證明卡：尿
      毒症需定期透析治療、另有極重度、重器障< 腎臟> ，有
      龍華診所診斷證明書、身心障礙手冊、重大傷病免自行部
      分負擔證明卡附卷可稽（卷第33-34 頁）。審酌聲請人收
      入較其姊弟稍高，劉麗珠所患疾病嚴重，醫療費用及照護
      相關支出相對可觀，及聲請人已提出支出扶養費存簿匯款
      交易明細為證（卷第58-5 9頁），是認聲請人與其姊弟3
      人分擔結果，其每月支出扶養費7,000 元係相當且必要。
      至聲請人個人日常生活必要支出部分，固陳報每月須支出
      膳食費8,000 元、房屋租金5,500 元、水電費1,200 元、
      勞保費1,666 元、電話費1,000 元、雜費1,500 元、醫療
      費500 元等情，並提出房屋租賃契約書、聲請人儲金帳簿
      交易明細、扶養支出證明及相關消費憑據為其佐證。惟聲
      請人既已負債沈重，有關個人日常生活必要支出，自應節
      制，不得有超越一般人最低消費之生活享受，本院參酌內
      政部社會司依社會救助法第4 條規定所制訂，權衡行政院
      主計處所公布一般人最近一年每月平均消費，再以該數額
      之百分之60計算每人每月最低生活費標準，乃維持一般個
      人基本生活之最低要求，自得為審核聲請人日常生活必要
      支出之準據。依該公告99年度高雄市每人每月最低生活費
      用標準（含食、衣、住、行、育、樂）為1 萬1,309 元，
      自應以此為度，認列其必要支出。聲請人逾此數額之主張
      ，不應採認。
（三）綜上所述，聲請人平均每月收入為3萬7,756元，扣除其個
      人必要生活費用1 萬1,309 元、母親扶養費7,000 元，尚
      有餘額1 萬9,447 元可供運用（00000-0000-0000 ＝1944
      7 ），此對照附表所示之無擔保債務總額248 萬5,389 元
      ，如不計利息，約10年餘之期間內即可全數清償完畢。又
      聲請人為71年生，正值青壯，則即使加計利息及違約金等
      負擔，亦非不能於相當時期內逐步清償，尚難認聲請人已
      不能清償債務或有不能清償之虞。準此，聲請人既不合於
      清算之法定要件，本件聲請為無理由，自應予駁回。
四、據上論結，本件聲請為無理由，依消費者債務清理條例第11
    條第1 項、第8 條前段，裁定如主文。
中    華    民    國    99    年    5      月    28   日
                  民事第三庭  法  官  李嘉益
以上正本證明與原本無異。
如不服本裁定，應於送達後10日內向本院提出抗告狀，並繳納裁
判費新台幣1,000 元。
中    華    民    國    99    年    5     月    31    日
                              書記官  陳瓊芳
附表：
┌───┬─────────┬────────────┬───────┐
│編號  │債權人            │金額（新台幣）          │  種     類   │
├───┼─────────┼────────────┼───────┤
│ 一   │馬來西亞商亞聯資本│248 萬5,389 元（其中本金│信用貸款      │
│      │股份有限公司      │為163 萬2,064 元，及自94│              │
│      │                  │年4 月27日至99年3 月2 日│              │
│      │                  │之利息及違約金，其中利息│              │
│      │                  │為年利率8.99％，違約金為│              │
│      │                  │利息之20％）            │              │
├───┴─────────┼────────────┼───────┤
│ 合         計            │248萬5,389元            │              │
└─────────────┴────────────┴───────┘

司法院資訊處製作；財團法人民間司法改革基金會備份。
